臺灣高等法院高雄分院刑事判決　　　　96年度上訴字第2017號
上　訴　人　臺灣屏東地方法院檢察署檢察官
被　　　告　甲○○
上列上訴人因被告偽造文書案件，不服臺灣屏東地方法院96年度
訴字第329 號中華民國96年7月31日第一審判決（起訴案號：臺
灣屏東地方法院檢察署96年度偵字第1634號），提起上訴，本院
判決如下：
    主  文
上訴駁回。
    理  由
一、公訴意旨略以：被告甲○○與宋銘桔、邱俊杰，於民國95年
    11月30日18時20分許，共同搶奪被害人丙○○○之黃金項鍊
    後（其3 人被訴搶奪部分業經原審另以簡式審判程序審結）
    ，被告甲○○竟另行起意，將搶得之金項鍊中之黃金鍊子1
    條（重5 錢5 分2 厘），持至不知情之乙○○所經營位在屏
    東縣屏東市○○路350 號1 樓之「金翁銀樓」，冒用「林秀
    玲」之名義變賣予乙○○，並於該銀樓之「飾金買進日記簿
    」內偽簽「林秀玲」之簽名、填載不實之身分證號碼、地址
    等資料，表示由林秀玲典當金飾而偽造私文書，復交予乙○
    ○加以行使，足以生損害於林秀玲及金翁銀樓對於購入金飾
    來源管理之正確性，因認被告涉犯刑法第216 條、第210 條
    之行使偽造私文書罪嫌云云。
二、按犯罪事實應依證據認定之，無證據不得認定犯罪事實；不
    能證明被告犯罪者，應諭知無罪之判決，刑事訴訟法第154
    條第2 項、第301 條第1 項分別定有明文。又所謂「署押」
    ，乃指於紙張或物體上簽署之姓名或其他符號，其作用在表
    示其承認所簽署之文書效力，是倘簽署姓名之用意，僅供他
    人識別之用，並無簽署本人姓名之意，尚難遽認為「署押」
    ；又刑法之偽造私文書罪，係以無製作權人冒用有製作權人
    之名義製作私文書為要件，如該製作權人所製作之文書內容
    不實，要無偽造私文書之問題；又被告未經承租人授權，而
    在契約書首頁承租人欄填寫承租人姓名，僅在識別承租人為
    何人，並非表示承租人本人簽名之意思，尚不生偽造署押之
    問題（最高法院47年台上第365 號判例、96年台上字第196
    號判決意旨參照）。
三、公訴人認被告涉犯刑法第216 條、第210 條行使偽造私文書
    罪嫌，無非係以卷附金翁銀樓「飾金買進日記簿」之記載為
    主要論據。惟訊據被告固不否認有謊稱「林秀玲」名義向前
    開銀樓之負責人乙○○典當金飾，惟供稱：伊並未在卷附「
    金飾買賣紀錄」上簽名，僅在某空白紙張上書寫「林秀玲」
    ，並編造不實之身分證號碼、地址等資料供乙○○抄寫等語
    。
四、經查：
（一）證人乙○○於原審簡式審判程序審理時證稱：被告持金飾
      前來典當時，伊係請被告在另1 張紙上書寫其姓名、身分
      證字號、地址等資料，再由伊根據該內容抄寫至「飾金買
      進日記簿」內，而銀樓業者登記典當人之人別資料，目的
      係在輔助警察機關日後確認金飾來源等語明確（見原審卷
      第118 頁），並有「飾金買進日記簿」1 份在卷可稽（見
      警B卷 第33頁），是公訴人認「飾金買進日記簿」中不實
      之「林秀玲」姓名、身分證號碼及地址等記載，均為被告
      本人填寫，已與事實不符。
（二）又觀諸該「飾金買進日記簿」之格式，除應記載典當金飾
      之重量、成色外，另列有「賣主姓名」、「身分證統一編
      號」、「住址」等欄位供填載，故就證人乙○○前揭證詞
      互核參佐，堪認上開「飾金買進日記簿」，乃係銀樓業者
      就金飾典當情節所為之紀錄，其中包含典當人別之記載，
      故其性質應為從事業務之人，於業務上所登載之文書，惟
      刑法上並無「使從事業務之人，登載不實事項於業務上文
      書」之刑責，且該「賣主姓名」欄，應僅供識別出賣人為
      何人之用，並無令賣主簽署本人姓名之意思，參酌上開最
      高法院之判決、判例意旨，是應認尚不生偽造署押之問題
      ，檢察官於補充理由書及上訴書認被告應構成偽造署押之
      間接正犯，亦有誤會。
（三）至被告及證人乙○○雖一致供、證稱：被告曾先行在某空
      白紙張上書寫「林秀玲」之姓名、身分證號碼、地址等資
      料供乙○○抄寫等語，然證人乙○○復證稱：該紙張並未
      留存等語明確（見原審卷第118 頁），益見被告所書寫之
      資料，亦僅供乙○○識別其人別俾抄寫入「飾金買進日記
      簿」之用，仍非具有簽署本人姓名之用意，否則乙○○自
      當隨同「飾金買進日記簿」妥善保管，豈有事後即任意丟
      棄之理？故被告書寫該部分人別資料，亦難遽以偽造署押
      罪責相繩。
（四）綜上所述，公訴人所持之前開論據，均無法採為認定被告
      犯罪之證據；此外，復查無其他積極證據足資證明被告有
      何行使偽造私文書或偽造署押之犯行，被告被訴行使偽造
      私文書罪或偽造署押罪自屬不能證明。
五、原審因而以不能證明被告犯罪，而為被告無罪之諭知，核無
    違誤；檢察官上訴意旨，猶執前詞，指摘原判決不當，為無
    理由，應予駁回。
據上論斷，應依刑事訴訟法第368 條，判決如主文。
本案經檢察官陳宗吟到庭執行職務。
中　　華　　民　　國　　96　　年　　11　　月　　21　　日
                  刑事第九庭    審判長法  官　莊秋桃
                                      法  官  范惠瑩
                                      法  官  陳　箐
以上正本證明與原本無異。
如不服本判決應於收受本判決後10日內向本院提出上訴書狀，其
未敘述上訴理由者，並得於提起上訴後10日內向本院補提理由書
狀（均須按他造當事人之人數附繕本）「切勿逕送上級法院」。
中　　華　　民　　國　　96　　年　　11　　月　　21　　日
　　　　　　　　　　　　　　　　　　　書記官  張宗芳
